【裁判字號】    99,交聲,800
【裁判日期】    990630
【裁判案由】    違反道路交通管理處罰條例聲明異議
【裁判全文】
臺灣桃園地方法院交通事件裁定         99年度交聲字第800號
原處分機關  交通部公路總局新竹區監理所
異  議  人  乙○○
上列異議人即受處分人因違反道路交通管理處罰條例案件，對於
交通部公路總局新竹區監理所桃園監理站於99年6 月1 日所為之
處分（原處分案號：壢監裁字第裁53－DB0000000 號）聲明異議
，本院裁定如下：
    主  文
異議駁回。
    理  由
一、原處分意旨略以：異議人即受處分人乙○○駕駛車牌號碼
    K9W －810 號重型機車，於民國99年4 月22日上午2 時30分
    分許，行經有燈光號誌管制之桃園縣大園鄉○○○路與五青
    路（原處分誤載為五春路，應予更正）口闖紅燈，為桃園縣
    政府警察局大園分局埔心派出所警員掣單舉發。異議人於99
    年5 月8 日應到案日期前陳述意見，原處分機關依道路交通
    管理處罰條例第53條第1 項、第63條第1 項以及違反道路交
    通管理事件統一裁罰標準表規定，裁處異議人1,800 元之罰
    鍰，並記違規點數3 點。
二、按汽車駕駛人，行經有燈光號誌管制之交岔路口闖紅燈者，
    處新台幣1,800 元以上5,400 元以下罰鍰；汽車駕駛人違反
    道路交通管理處罰條例第53條者，除依原條款處罰鍰外，並
    記違規點數3 點，道路交通管理處罰條例第53條第1 項、第
    63條第1 項第3 款分別定有明文。
三、聲明異議意旨略以：其確實於前開時間沿桃園縣大園鄉○○
    路行駛並於五青路與中正東路交叉口處左轉中正東路，嗣於
    桃園縣大園鄉○○○路三段215 號斜對面為警駕車攔停掣單
    舉發，然其於系爭路口並無闖紅燈，否則警員於系爭路口百
    來尺後方始行攔停，何以未於系爭路口即行啟用警鳴器？舉
    發通知單記載異議人違規事實係紅燈右轉亦屬有誤，為此聲
    明異議，請求撤銷原處分等語。
四、經查：
  (一)異議人駕駛車牌號碼K9W －810 號重型機車，於99年4 月22
    日上午2 時30分許，沿桃園縣大園鄉○○路行駛，行經桃園
    縣大園鄉○○路與中正東路口，左轉中正東路，嗣在桃園縣
    大園鄉○○○路○段215 號斜對面為桃園縣政府警察局大園
    分局埔心派出所警員駕車攔停，掣單舉發之事實，業據異議
    人自承無誤，並與證人即舉發警員甲○○到庭證述相合，此
    外，復有桃園縣政府警察局舉發違反道路交通管理事件通知
    單（單號DB0000000 號）在卷可佐（本院卷第8 頁背面），
    此部分事實已堪認定。
  (二)次查，異議人行經桃園縣大園鄉○○路與中正東路之有燈光
    管制之交叉路口闖紅燈之事實，業據證人甲○○於本院審理
    時具結證稱：我們當天執行巡邏勤務，巡邏車當時從中正東
    路往中壢方向行駛，距五青路口大約50、60公尺左右，差不
    多就在現場照片第1 張拍攝地點，當時有家萊爾富在我們左
    手邊，我們看到異議人從五青路騎至路口，我們行向是綠燈
    ，所以異議人行駛之五青路之燈號是紅燈，異議人從五青路
    騎來後有停一下，但還是左轉進入中正東路往中壢方向，騎
    在我們前面，我們駕車由後到前將他攔停，攔停地點在桃園
    縣大園鄉○○○路○段215 號斜對面，距離事發之五青路與
    中正東路口大約200 公尺，再過去一點有條青昇路等語詳確
    （本院卷第21頁、第22頁），並以中正東路往中壢方向與五
    青路之交叉口處確有萊爾富便利商店並有紅綠燈之燈光管制
    ，有現場照片在卷足參（本院卷第24頁），得以佐證證證人
    確係於異議人違規之際在場，且對於現場情況之觀察係與事
    實相符。遍查對於違規至攔停過程之週邊情狀，異議人於本
    院調查中之描述亦與證人所述幾近相符，益見證人所證非憑
    空捏造或屬空穴來風，確係有相當之實據。參照舉發警員與
    異議人原素不相識，此據異議人自承無誤（本院卷第21頁背
    面），是並非有何仇怨嫌隙須使異議人受莫須有之處罰，其
    執行公務亦受行政指揮與懲處監督，於本院調查中復以具結
    方式擔保其證詞之可信性，實無甘冒觸犯偽證之罪責，構詞
    誣陷異議人之必要，其所證內容，當足供法院憑以判斷、認
    定違規事實之存在，自無從在舉發警員到庭所證情節核無矛
    盾、齟齬暨違背經驗、論理法則之情況下，率將舉發警員之
    親身見聞排除於證據之外，自得以證人可信之證詞據為認定
    違規事實。再交通警察掣單舉發違反道路交通管理處罰條例
    所列之違規事實，本質上為行政處分，係公務員基於職務上
    權力，依法就特定具體事件所為具公法上效果之單方面行政
    行為，基於公務員為公法上行為具有公信力之原則，該行政
    行為當可被推定為真正，其據以依法處分之事實認定亦為正
    確無誤，法院若查無證據足資證明員警捏造事實違法取締之
    情事，則執勤警員本其維護交通秩序、安全職責所為之舉發
    事實，自應受到合法、正確之推定。
  (三)異議人固以前開情詞置辯。然按「警察人員駕車應遵守道路
    交通法規及下列規定：(一)執行下列緊急任務時，得啟用警示
    燈及警鳴器，依法行使交通優先權，惟仍應顧及行人及其他
    車輛安全：1.搶救災難或重大事故，馳往現場。2.緝捕現行
    犯、逃犯。3.取締重大交通違規不服攔檢稽查，不立即制止
    ，有危害交通安全之虞者。4.執行其他緊急任務」，內政部
    警政署所制定之警察人員駕車安全考核實施要點第2 條第1
    款定有明文。準此，非有於該條所示之緊急情況，警察人員
    駕車不得啟用警示燈及警鳴器；縱臨該條所示之緊急情況，
    警示燈及警鳴器之啟用亦為警察人員之裁量權限。查異議人
    為警攔停前並無何等不服攔檢稽查之情事，且無前開規定所
    示之其他緊急情況，是執勤警員攔停前未啟用警鳴器，揆諸
    前開規定，並無不合。另卷附之桃園縣政府警察局舉發違反
    道路交通管理事件通知單（單號DB0000000 號）違規事實欄
    內字跡雖非美觀工整，然仍可清楚識別係載異議人「闖紅燈
    （左轉）」等語，與異議人所自承係於系爭路口左轉乙情，
    亦無不符。從而，異議人前開辯解尚屬無憑，均難引為對其
    有利之認定。
  (四)綜上所述，異議人確有在前開時間、地點，駕車行經有燈光
    號誌管制之交叉路口闖紅燈之違規行為無誤。原處分機關依
    前開道路交通管理處罰條例第53條第1 項、第63條第1 項第
    3 款及違反道路交通管理事件統一裁罰基準表之規定，裁處
    受處分人罰鍰1,800 元，並記違規點數3 點，核無違誤。本
    件異議為無理由，應予駁回。
五、據上論結，依道路交通案件處理辦法第19條，裁定如主文。
中    華    民    國    99    年    6    月    30    日
                  交通法庭    法  官  吳宗航
以上正本證明與原本無異。
如不服本裁定，應於裁定送達後5 日內向本院提出抗告狀。
                              書記官  鄭乃甄
中    華    民    國    99    年    7     月    5     日

司法院資訊處製作；財團法人民間司法改革基金會備份。
